【裁判字號】    97,審交易,443
【裁判日期】    980327
【裁判案由】    業務過失傷害
【裁判全文】
臺灣高雄地方法院刑事判決           97年度審交易字第443號
公  訴  人  臺灣高雄地方法院檢察署檢察官
被      告  乙○○
                      2
選任辯護人  張賜龍律師
            陳靜娟律師
上列被告因業務過失傷害案件，經檢察官提起公訴（97年度調偵
字第811 號），本院判決如下：
    主  文
乙○○犯業務過失傷害罪，處有期徒刑伍月，如易科罰金，以新
台幣壹仟元折算壹日。
    事  實
一、乙○○為址設高雄市前鎮區○○○路688號大買家股份有限
    公司高雄營業所「金銀島購物中心」之員工，負責賣場貨品
    巡補業務，為從事業務之人。乙○○於民國96年9月20日11
    時許，在賣場商品展示櫃之走道上，以載運有數箱貨品之三
    層鐵製推車運行，本應隨時注意該推車前方及四周有無他人
    ，以採取必要安全措施，維護顧客購物之安全，而依當時情
    形，光線良好，走道通暢，並無不能注意之情事，竟疏未注
    意及此，因該推車堆置貨品及紙箱較高，阻擋視線且疏未注
    意推車前方是否有人，率爾將該推車向前推進，適有在該賣
    場購物之顧客甲○○站立在該推車前方處理購得之商品，因
    閃避不及而遭該推車撞擊頭部，致受有頭部外傷、頭暈、兩
    耳高頻率聽力障礙、眩暈症等傷害。
二、案經告訴人甲○○訴請臺灣高雄地方法院檢察署檢察官偵查
    起訴。
    理  由
壹、證據能力方面：
一、按被告以外之人於審判外之言詞或書面陳述，除法律有規定
    者外，不得作為證據，刑事訴訟法第159 條第1 項定有明文
    ；被告以外之人於審判外之陳述，雖不符同法第159 條之1
    至159 條之4 之規定，而經當事人於審判程序同意作為證據
    ，法院審酌該言詞陳述或書面陳述作成時之情況，認為適當
    者，亦得為證據。當事人、代理人或辯護人於法院調查證據
    時，知有第159 條第1 項不得為證據之情形，而未於言詞辯
    論終結前聲明異議者，視為有前項之同意，同法第159 條之
    5 第2 項亦有明文。經查本判決以下所引傳聞證據，被告及
    辯護人於本院調查證據時，均同意做為證據，本院審酌上開
    證據作成時並無偽造之動機，其虛偽之可能性極小，認為適
    當，依上開說明，應有證據能力。
貳、實體方面：
一、訊據被告乙○○固坦承有於上揭時間、地點因業務過失推行
    該推車致告訴人甲○○受傷之事實，惟被告及辯護人辯稱：
    當時推車之力道不大、速度不快，甲○○所受傷害應該沒有
    那麼嚴重，甲○○本身有高膽固醇血症，無法證明該次撞擊
    與甲○○的聽力障礙、眩暈症是否有直接因果關係云云。經
    查：
(一)、被告係金銀島購物中心之員工，負責賣場貨品巡補業務，為
    從事業務之人，其於上揭時、地，推行該推車，因推車堆置
    貨品及紙箱較高，阻擋視線且疏未注意推車前方是否有人，
    過失致告訴人受傷乙節，為被告所自承，核與證人即告訴人
    甲○○偵訊證述情節相符，復有推車照片1 張、模擬照片6
    張、財團法人天主教聖功醫院97年4 月22日聖功醫字第0970
    000089號函文及檢附之甲○○就醫病歷影本、高雄醫學大學
    附設中和紀念醫院診斷證明書等在卷可稽，堪以認定。
(二)、被告及辯護人雖聲請傳訊證人即同在現場之賣場員工丙○○
    ，以證明被告推行推車之力道及速度為何，及能否導致告訴
    人如此傷勢云云，然查，據證人丙○○於98年3 月12日審理
    期日到庭證述：伊沒有目擊本案撞擊的經過，伊是聽到聲音
    才知道發生撞擊事件，伊並沒有看到被告推車撞到告訴人那
    一刻的情形，所以伊並不知道推車撞擊時的力道及速度，也
    沒有看到推車是撞到告訴人之何部位，當時被告是先轉頭跟
    伊說話，伊跟被告講完話後，伊就轉頭作自己的事情，後來
    大約兩秒左右，伊就聽到撞擊聲。伊不能確定被告手推車撞
    到告訴人當時，車輛是在靜止或剛起步或運行中的狀態，因
    為這件事已經過很久了，伊現在記不得了。當時被告剛補完
    貨，整部手推車是堆滿的狀態，應該是空箱子，但伊無法確
    定是否全部都是空箱子等語觀之，尚無從據以認定被告推車
    撞擊告訴人之時，其力道與速度為何，亦無從證明被告及辯
    護人所辯力道不大、速度非快云云是否屬實，是不得採為有
    利於被告之認定。
(三)、至被告及辯護人主張是否有因果關係乙節，經查，據財團
    法人私立高雄醫學大學附設中和紀念醫院97年12月18日高醫
    附行字第0970004288號函表示：耳鳴在醫學上是一種主觀的
    患者主訴，目前醫學尚難有客觀的證據，確定其生理與病理
    ；告訴人於96年11月23日（主訴於96年9 月20日受傷）至醫
    院耳鼻喉科初診之前，在耳鼻喉科並無就醫紀錄；該院無法
    確定告訴人兩耳高頻率聽力障礙、眩暈症、耳鳴情形，與其
    96 年9月20日之受傷是否具有因果關係等語在卷（參院卷第
    36 頁） 。而參以中央健康保險局高屏分局97年12月16日健
    保高醫字第0970037824號函暨所附告訴人於92年1 月1 日起
    至96 年9月20日止在各醫療院所之就醫記錄觀之（參院卷第
    37頁至第59頁），亦未發現告訴人於本件業務過失傷害案件
    發生前，有因兩耳高頻率聽力障礙、眩暈症、耳鳴等病症就
    醫之情形。從而，被告及辯護人空言指稱告訴人先前是否即
    患有該等病症，其受傷情形恐非因本案撞擊所致云云，尚屬
    無據。次查，告訴人因本案於96年9 月20日被重物撞擊到
    後腦，即至聖功醫院急診，後復於96年10月18日、96年10月
    25日、96年11月12日、97年2 月5 日因主訴頭痛、頭暈、耳
    鳴等症狀而各次至聖功醫院神經科就醫，告訴人在此之前，
    並未曾至該院耳鼻喉科就診，此有財團法人天主教聖功醫院
    98年1 月9 日聖功醫字第0980000005號函在卷可稽（參院卷
    第62頁），是告訴人之就醫日期、診斷證明之日期與其受傷
    之時間乃相距甚近，參以告訴人被撞擊部位係頭部，而據上
    開函文表示，頭部受到撞擊有時會造成雙耳聽力損傷及眩暈
    ，故實難認兩者間並無因果關係。綜上，被告及辯護人上
    開辯詞，顯係卸責之詞，難認有理。
(四)、至辯護人聲請至案發現場勘驗本案推車，以資證明遭被告推
    車撞擊應不至於導致如此傷勢一節，因本件待證事實已臻明
    瞭，上開證據調查之聲請，認無調查之必要，應予駁回，併
    此敘明。
(五)、綜上所述，本件事證已明，被告業務過失傷害犯行洵堪認定
    ，應依法論科。
二、按刑法上所謂業務，係指個人基於其社會地位繼續反覆所執
    行之事務，其主要部分之業務固不待論，即為完成主要業務
    所附隨之準備工作與輔助事務，亦應包括在內；又從事業務
    之人，就一定危險認識之能力較一般常人為高，故課以較高
    之注意義務，換言之，客觀上，從事業務之人避免發生一定
    危險之期待可能性較常人為高，故其違反注意義務之可責性
    ，自亦較重（最高法院71年度臺上字第1550號判例意旨、89
    年度臺上字第5002號判決意旨參照）。查被告平日工作內容
    包含推行推車運補貨品等項，業經本院認定如前，是核被告
    所為，乃係犯刑法第284 條第2 項前段之業務過失傷害罪。
    本院審酌被告係從事業務之人，本應隨時注意推車前方及四
    周是否有人，採取必要安全措施，以維護顧客安全，竟疏於
    注意及此致肇事，且因此造成甲○○受有上開傷害，情節非
    輕，迄今未與甲○○達成和解而賠償其損失，實屬不該，犯
    後否認犯行，未有悔意，惟念被告素行尚佳，有台灣高等法
    院被告前案紀錄表在卷可憑，暨其犯罪動機、目的、手段、
    生活狀況等一切情狀，爰量處如主文所示之刑，並依被告家
    庭教育經濟狀況各情，諭知以新臺幣1,000 元折算1 日之易
    科罰金折算標準。
據上論斷，應依刑事訴訟法第299 條第1 項前段，刑法第284 條
第2 項、第41條第1 項前段，判決如主文。
本案經檢察官吳正中到庭執行職務。
中    華    民    國    98    年    3     月    27    日
                  刑事第十庭  法  官  吳金芳
以上正本證明與原本無異。
如不服本判決，應於收受本判決後10日內向本院提出上訴書狀，
其未具體敘述理由者，應於上訴期間屆滿後20日內，向本院補提
上訴理由書狀（須按他造當事人之人數附繕本，勿逕送上級法院
）。
中    華    民    國    98    年    3     月    27    日
                              書記官  許珈綺
附錄本判決論罪科刑法條：
中華民國刑法第284條
（過失傷害罪）
因過失傷害人者，處6 月以下有期徒刑、拘役或5 百元以下罰金
，致重傷者，處1 年以下有期徒刑、拘役或5 百元以下罰金。
從事業務之人，因業務上之過失傷害人者，處1 年以下有期徒刑
、拘役或1 千元以下罰金，致重傷者，處3 年以下有期徒刑、拘
役或2 千元以下罰金。


司法院資訊處製作；財團法人民間司法改革基金會備份。
